臺北高等行政法院判決　　　　　　　　　　　　　　　九十年度簡字第七八七七號
　　原　　　告　甲○○
　　被　　　告　財政部臺灣省北區國稅局
　　代　表　人　林吉昌（局長）
　　訴訟代理人　乙○
　　　　　　　　丙○○
右當事人間因綜合所得稅事件，原告不服財政部中華民國九十年八月十三日台財訴字
第○九○○○三八三四六號訴願決定，提起行政訴訟，本院判決如左：
　　主  文
原告之訴駁回。
訴訟費用由原告負擔。
　　事  實
一、事實概要：原告民國八十八年度綜合所得稅結算申報，原自行申報綜合所得總額
    新台幣（下同）一、二六七、○五四元，淨額為六九七、八九九元，經被告核定
    綜合所得總額為一、二六七、○五四元，淨額為七○四、八九一元，補徵稅額九
    ○九元。原告於九十年一月三日以其取得八十六年度之股利所得應可列入儲蓄投
    資特別扣除額云云，申請復查，因被告未於二個月法定期間內作成復查決定，乃
    於九十年三月六日逕向財政部提起訴願，嗣再以財政部未於三個月法定期限內為
    決定，而提起行政訴訟。
二、兩造聲明：
　(一)原告聲明：原處分、復查決定及訴願決定均撤銷。
　(二)被告聲明：駁回原告之訴。
三、兩造之陳述：
  (一)原告主張之理由：
    1.我國自八十七年一月一日起實施兩稅合一制，公司之所得與股東之股利僅課徵
      一次所得稅，避免造成重複課稅，以減輕納稅人負擔。依據所得稅法第六十六
      條之三第三項規定，營利事業繳納屬八十六年度以前之營利事業所得稅，不得
      計入當年度股東可扣抵稅額帳戶。同法第三條之一規定，營利事業繳納八十七
      年度以後之營利事業所得稅，僅八十七年度以後之盈餘所含之稅額，方可由受
      分配股東扣抵綜合所得稅。會計年度非採曆年制之營利事業，於八十七年但非
      八十七會計年度期間之營利事業所得稅，既係八十六年度之所得稅，自不得計
      入股東可扣抵稅額帳戶，應適用八十七年度以前之儲蓄投資特別扣除額二十七
      萬元以下免稅之規定。又公司於八十八年度始配發八十六年度之股利予股東，
      如因未填發股利憑單讓個人股東用以扣抵其應納之綜合所得稅，僅填發各類所
      得扣繳暨免扣繳憑單予個人股東，該個人股東於申報綜合所得稅時，既不能據
      以扣抵其應納綜合所得稅額又不能適用八十七年度以前之儲蓄投資特別扣除額
      ，顯與兩稅合一制度以減輕個人股東稅負之宗旨有所違背。依實體從舊程序從
      新暨法律不溯既往（有利於納稅義務人者除外）之法理，不應剔除原告八十六
      作度股利所得八、○四三元。
    2.中華民國境內居住之個人股東，於八十七年度及以前年度取得股票公開發行並
      上市公司，以未分配盈餘轉增資所發行之記名股票股利且符合緩課規定者，其
      於八十八年度及以後年度轉讓，應列入轉讓年度之所得課稅，但仍得適用個人
      儲蓄投資特別扣儲額二十七萬元之規定，依此法理非緩課股亦得比照適用。
  (二)被告主張之理由：
    原告於辦理八十八年度綜合所得稅結算申報時，申報儲蓄特別扣除額為八二、五
    一四元，經被告核定為七四、四七四元。原告主張其與配偶及受扶養親屬自國巨
    股份有限公司等取得八十六年度之股利所得八、○四三元，應可列入儲蓄投資特
    別扣除額，並檢附股利所得扣繳憑單云云，申請復查。查原告所檢附之股利所得
    扣繳憑單係國巨股份有限公司等於八十八年度給付原告與其配偶及受扶養親屬等
    八十六年度之股利所得八、○四三元，是原告與其配偶及受扶養親屬等於八十八
    年度始取得該數筆股利所得，原核定剔除系爭儲蓄投資特別額，依所得稅法第十
    七條第一項第二款第三目第三小目及第十七條之三之規定，並無不合。
　　理  由
一、按「人民因中央或地方機關對其依法申請之案件，於法定期間內應作為不作為，
    認為損害其權利或利益者，亦得提起訴願。前項期間，法令未規定者，自機關受
    理申請之日起為二個月。」「對於依第二條第一項提起之訴願，受理訴願機關認
    為有理由者，應指定相當期間，命應作為之機關速為一定之處分。受理訴願機關
    未為前項決定前，應作為之機關已為行政處分者，受理訴願機關應認訴願為無理
    由，以決定駁回之。」為訴願法第二條及第八十二條所明定。乃依訴願法第二條
    第一項所提起之訴願，在受理訴願機關作成決定前，原接受申請事件之機關（通
    常即應作為之機關）得隨時補行處分，是其已作成行政處分者，受理訴願機關即
    應認訴願無理由予以駁回。而應作為機關補行之處分內容有二，一為滿足人民之
    申請，一為全部或部分拒絕其申請，前者不致有後續之爭訟，後者其有不服，應
    就該處分再次提起訴願，而後續行行政訴訟法第五條第二項之訴訟。
二、查原告就其八十八年度綜合所得稅結算申報經被告核定結果，於九十年一月三日
    申請復查，因被告未於二個月法定期間內作成復查決定，乃於九十年三月六日逕
    向財政部提起訴願，惟被告已於九十年五月十日以北區國稅法第0000000
    0號作成復查決定，有復查決定在原處分卷可稽。是被告應作為不作為之情形已
    不存在，訴願決定機關於原告起訴後，以原告之訴願無理由為駁回訴願之決定，
    揆諸首開規定，並無不合。原告復提起行政處分，請求撤銷訴願決定、復查決定
    及原處分，為無理由，爰不經言詞辯論予以駁回（本件適用簡易訴訟程序）。至
    於原告對被告上開九十年五月十日北區國稅法第00000000號復查決定書
    如有不服，應依訴願法相關規定另案提起訴願，併予敘明。
三、據上論結，本件原告之訴為無理由，依行政訴訟法第二百三十三條第一項、第九
    十八條第三項前段，判決如主文。
中　　華　　民　　國　　九十一　　　年　　　十二　　　月　　  十二   　　日
                 臺 北 高 等 行 政 法 院  第 四 庭
                                   法  官　楊 莉 莉
右為正本係照原本作成。
本件以訴訟事件所涉及之法律見解具有原則性者為限，始得於本判決送達後二十日
內向本院提出上訴狀並表明上訴理由，如已於本判決宣示後送達前提起上訴者，應
於判決送達後二十日內補具上訴理由（均按他造人數附繕本），且經最高行政法院
許可後方得上訴。
中　　華　　民　　國　　九十一　　　年　　　十二　　　月　　  十二   　　日
            　　　　　　　　　　   書記官  黃 舜 民
